【裁判字號】    98,訴,1250
【裁判日期】    990826
【裁判案由】    偽證等
【裁判全文】
臺灣臺南地方法院刑事判決              98年度訴字第1250號
公  訴  人  臺灣臺南地方法院檢察署檢察官
被      告  乙○○
選任辯護人  藍慶道律師
被      告  丙○○
指定辯護人  陳清白律師
上列被告等因偽證等案件，經檢察官提起公訴（95年度偵字第16
935號），本院判決如下：
    主  文
乙○○、丙○○均無罪。
    理  由
一、公訴意旨略以：
  (一)緣被告丙○○（係楊國仁所收養之子，其大姊為楊秀玉、2
    姊楊秀金、3姊楊秀芳民國7年9月15日生，業家庭管理育有1
    女楊平瑞、楊平瑞之父不詳、妹妹楊時鳳28年次、大哥楊思
    華4年6月14日生、同年月30日歿、二哥楊重建9年9月5日生
    、11年5月20日歿、弟楊煒郎11年10月11日生）之表姊葉張
    秀芬（長女，8年8月15日生，父為張金獅，母為張楊波陀，
    配偶為葉國炘，自由業，張楊波陀為被告丙○○之親姑媽）
    ，於36年7月28日，以新臺幣（下同）20萬元向土地共有人
    吳廈等4人購得座落臺南縣永康市○○段930號土地（土地面
    積0.8821公頃，約2764.9坪，先由王蒙恩出面於36年7月7日
    向吳廈等4人承購，再經吳廈等4人同意過戶與葉張秀芬，買
    賣過程均委由不詳姓名之代書代辦，葉張秀芬未在契約書簽
    名，該地於78年間因重測分為南工段98號、99號、99-1號、
    五王段1號、仁愛段801號、802號、803號、803-1號8筆，其
    中南工段98號81年被徵收，價款1778萬4054元提存於法院，
    南工段99號及仁愛段803號85年被徵收，價款5403萬4074元
    提存於法院，尚餘土地計4730、35平方公尺，約1千4百多坪
    土地，原土地市價包含徵收款計7千181萬元及所餘近5成5土
    地按徵收價比例計算，總值超過1億5千萬元，下稱系爭土地
    ），嗣葉張秀芬於37年4月29日持戶籍謄本及買賣契約書向
    臺南縣新豐地政事所送件，而於37年5月20日辦妥土地所有
    權登記，當時葉張秀芬之戶籍原設在「台南市本町3丁目26
    番地」（即臺南市○段○○段26號，日據時期基地番號即為
    建物門牌，該處於民國35年間有3戶人家設籍，嗣設籍為臺
    南市竹翠里第3鄰民族4巷11號，當時地主為楊天爵，即葉張
    秀芬之舅父、被告丙○○之叔父，與被告丙○○同戶籍）。
    而：
  1.被告丙○○曾於36年11月間委由該前述同一代書擬1份「異
    名同人證明呈請書」，內載楊秀芳（即丙○○之3姐）之別
    號即為葉張秀芬，葉張秀芬係楊秀芳之別稱，辦理繳納契稅
    、申請產權登記時誤以別號葉張秀芬辦理云云，並由被告丙○○為連坐負責人，且由鄰長、里長、區長（載明係依里、
    鄰長之查報而為證明）具名證明，於不詳時間就系爭土地向
    臺南縣永康地政事務所提出異名同人之更名申請，而為該地
    政機關所不採。
  2.葉張秀芬在購得系爭土地後即委託甲○○之父方子庸代為管
    理而於40年離開臺灣，方子庸因住居臺南市，不便就近管理
    ，乃再行僱用關永幫忙耕作管理，關永事找不著葉張秀芬，
    又因被告丙○○之母楊李只稱葉張秀芬係其女兒，且同一戶
    籍，關永即將租金交與丙○○代為收受，有時關永亦代繳交
    田賦代金。被告丙○○自代書處取得系爭土地所有權狀，並
    代為繳納該土地每年稅賦，詎被告丙○○竟起貪念，於72年
    7 月13日母歿（同年月21日出殯）後，即與自稱為「張麗璧
    」之菲律賓籍之女子，共同謀議由「張麗璧」冒充為葉張秀
    芬，於72年7月29日自菲律賓移民至大陸廈門，待取得大陸
    所出具葉張秀芬之身分證明時，即可將系爭土地辦理據為己
    有，並由被告丙○○先在其母訃文上，記載孝女「麗璧」（
    適葉），以供日後冒名為葉張秀芬之用，於75年間，關永得
    知被告丙○○分別被臺南縣永康地政事務所、臺南縣稅捐稽
    徵處新化分處稅列為地政事務所之納稅代理人、土地使用人
    ，因恐影響其權益，且不滿被告丙○○向外揚稱：關永及甲○○2人竊佔系爭土地云云，乃由關永具狀向本署告發被告
    丙○○涉嫌偽造文書罪嫌，經本署檢察官以75年度偵字第55
    10號偵查終結，認定葉張秀芬並非楊秀芳，惟因無法證明該
    「異名同人證明呈請書」係被告丙○○所為，且依該文件記
    載作成時間在36年11、12月間，亦已逾追訴權時效，而為罪
    嫌不足之不起訴處分。
  3.惟被告丙○○仍不放棄，於79年3月至79年7月間，前往大陸
    探視設籍於廈門市暗迷巷5號之「張麗璧」，並將所保管之
    系爭土地所有權狀及上手買賣契約原狀1份交與「張麗璧」
    ，供其冒充為地主葉張秀芬之憑據。
  (二)被告乙○○與郭鴻猶（背後主導買主，已歿）、被告丙○○
    、「張麗璧」、擔任「張麗璧」代理人之易紀生（已歿）、
    土地仲介林一德（已歿）、李更夫（已歿）、陳雅明（另分
    案偵辦）、「張麗璧」均明知系爭土地總值超過1億5千萬元
    ，而「張麗璧」假冒為地主葉張秀芬欲以3千337萬2千元許
    （當時匯率24.72元換1美元，起訴書誤載為3千338萬2千元
    ）賤價出售該土地，竟共同基於意圖為自己不法所有及偽造
    文書之概括犯意：
  1.由郭鴻猶與被告乙○○分別於81年1月31日、81年2月17日在
    臺灣與易紀生交涉簽訂形式上之買賣協意書，以供向「張麗
    璧」簽訂買賣契約之依據，第1次約定所須價金均應提存法
    院，俟辦理過戶完成時，「張麗璧」方可提領，若無法過戶
    ，所提存價款均須返還，最後1次買賣並將總價訂為美金135
    萬元（當時1美元對新臺幣匯率22.248元，約3千337萬2千元
    許），先交付定金500萬元。
  2.嗣於81年6月30日，由仲介易紀生、林一德、李更夫、陳雅
    明陪同，郭鴻猶在場，推由被告乙○○在廈門市公證處，與
    「張麗璧」簽訂總價款美金135萬元之系爭土地買賣契約，
    另訂立1個仲介契約，總仲介費用5千萬元，其中留1千萬元
    供處理占有人之價碼，餘款4千萬元由易紀生、林一德、李
    更夫、陳雅明朋分，簽約後「張麗璧」乃告知郭鴻猶、陳雅
    明等人向在臺之被告丙○○索取每期田賦代金繳款收據，以
    證明其為葉張秀芬之佐證，並告知會給被告丙○○200萬元
    ，郭鴻猶乃請陳雅明向被告丙○○索取其所持有每年每期田
    賦代金繳款收據。被告丙○○此時確知「張麗璧」已將系爭
    土地出售，惟向陳雅明說明其曾有因此事件涉有偽造文書之
    訴訟，若將每期田賦代金繳款收據交付，恐將來受偽造文書
    之累，其要以郵寄方式寄與「張麗璧」，陳雅明空手而歸將
    所知轉知郭鴻猶，郭鴻猶、被告乙○○始經由陳雅明向「張
    麗璧」之手取得田賦代金繳款收據。
  3.後因地政機關認無法證明在大陸之「張麗璧」即是葉張秀芬
    ，「張麗璧」並交付1份83年7月11日出具經公證之陳述書，
    內載：「本人葉張秀芬（又名張秀芬、張麗璧）、女、1919
    年8月15日在廈門出生，現住廈門市暗迷巷五號。本人原姓
    楊，自幼送姑丈張金獅、姑母楊波陀為養女，命名張雨璧，
    小名張秀芬。1941年6月在菲律賓與葉國炘結婚，隨夫冠葉
    姓，後夫於1944年12月歿，1947年5月首次回廈門看望養母
    ，同年7月間往台灣探望生母李只、胞弟丙○○，即時在臺
    南縣向吳廈購永康鄉○○段930果園壹塊，購該地時戶口寄
    籍於胞弟丙○○戶口上，戶籍字號南中竹第一六六號，住址
    臺南市中區竹翠里第參鄰第拾壹戶民族四巷門牌第拾壹號，
    當時定我胞弟丙○○為我該土地的代理人，並請關永看管果
    園，購此果園地之目的，藉其收入扶養兩個幼小女兒，我安
    排好此事後又回菲律賓。為照顧養母我於1955年由菲回廈門
    定居。本人購此果園地至今已47年，我胞弟丙○○代我繳納
    土地稅四十餘年，現我手握購買該果園地的上手契約、土地
    所有權狀、和歷年土地稅繳納稅單及有關的身份資料，此物
    證足以證明該土地屬本人所有，更何況該土地的代理人我胞
    弟丙○○還健在，且目前臺南縣永康地政事務所仍定他為我
    該土地的代理人，現住臺灣省臺南市○○路35巷1弄31號，
    這是最好的人證」云云供被告乙○○等人辦理過戶事宜。惟
    臺南縣永康地政事務所仍以同理由不予受理過戶登記。
  4.其後被告乙○○為取得系爭土地所有權，即於86年4月14日
    ，由易紀生以「葉張秀芬」代理人名義，向臺南縣永康地政
    事務所提出所有權移轉登記予乙○○之申請，因遲遲無法提
    出「張麗璧」原登記住址「台南市本町3丁目26番地」之證
    明，而為臺南縣永康地政事務所駁回申請。
  5.嗣後被告乙○○復自任原告，以葉張秀芬為被告，易紀生為
    「葉張秀芬」之訴訟代理人方式，向臺灣臺南地方法院訴請
    所有權移轉登記之民事訴訟，致該院不疑，於89年8月24日
    ，以89年度重訴字第157號為乙○○勝訴判決確定，亦即「
    葉張秀芬」應移轉系爭土地所有權予被告乙○○。被告乙○○即持此確定判決書，向臺南縣永康地政事務所申請所有權
    移轉登記，但亦為臺南縣永康地政事務所以同一理由駁回，
    幾經訴願、行政訴訟，嗣經高雄高等行政法院以90年度訴字
    第1764號審理中，被告丙○○為使被告乙○○就系爭土地得
    以辦理所有權移轉登記，乃基於偽證之犯意，於90年12月4
    日，在高雄高等行政法院，對於案情有重要關係事項，到庭
    具結偽證稱：「楊秀芳實際上就是葉張秀芬」云云，致高雄
    高等行政法院誤信該證詞並為錯誤之判決，認臺南縣永康地
    政事務所應就乙○○依臺灣臺南地方法院89年度重訴字第15
    7號確定判決所申請之過戶登記，作成准為所有權移轉登記
    申請之處分，臺南縣永康地政事務所不服提起上訴，經最高
    行政法院以92年度判字第1907號駁回上訴維持原判決確定。
  6.臺南縣永康地政事務所至此始同意被告乙○○不實之申請為
    系爭土地之過戶登記，並將此不實事項登載於所掌管之土地
    登記簿上並發給被告乙○○本件土地之所有權狀，足生損害
    於地政機關所掌土地登記管理之正確性及葉張秀芬。
  7.又因系爭土地於78年間重測分為南工段98號、99號、99-1號
    、五王段1號、仁愛段801號、802號、803號、803-1號等8筆
    地號，其中南工段98號81年被徵收，價款1778萬4054元提存
    於法院，南工段99號及仁愛段803號85年被徵收，價款5403
    萬4074元提存於臺灣臺南地方法院，被告乙○○乃於93年4
    月15日，持臺灣臺南地方法院92年11月21日南院鵬89執實字
    第18003號執行命令，至不知情之法院出納室詐領上述提存
    土地徵收款得逞；嗣又於93年8月12日至法院出納室詐領上
    述款項之利息286萬3956元、485萬2698元亦得逞。
  8.被告乙○○又於94年間，持本件詐騙而得不實記載被告乙○○為所有權人之所有權狀相關資料，就甲○○在本件土地之
    地上建物，向臺灣臺南地方法院民事庭提起拆屋還地之訴，
    由該院於95年10月13日，以94年重訴字第275號判決，判決
    甲○○等人在本件土地之建物應拆除返還土地，足生損害於
    司法機關裁判之正確性及甲○○等人。
  9.後被告丙○○又另基於偽證之犯意，明知「張麗璧」或其姊
    楊秀芳與葉張秀芬非同一人，於95年11月9日下午3時33分許
    ，在臺灣臺南地方法院檢察署第7偵查庭於案情有重要關係
    事項偽證稱：葉張秀芬係其2姊，住在廈門暗迷巷5號（意即
    「張麗璧」係其2姊葉張秀芬），其2姊（指張麗璧）36年7
    月到臺灣，經家人介紹而買受系爭土地云云。
  (三)嗣經甲○○告發而查知上情，因認被告乙○○、丙○○共同
    涉犯刑法第339條第1項、第216條、第214條之罪嫌；被告丙○○另涉犯刑法第168條之偽證罪嫌云云。
二、程序方面
  (一)按不起訴處分已確定或緩起訴處分期滿未經撤銷者，非有發
    現新事實或新證據，或有第420條第1項第1款、第2款、第4
    款或第5款所定得為再審原因之情形者，不得對於同一案件
    再行起訴，觀諸刑事訴訟法第260條規定甚明。又得對於已
    經不起訴處分確定之案件再行起訴之新事實、新證據，乃不
    起訴處分以前未經發現至其後始行發現，且足認被告有犯罪
    嫌疑者而言；而所謂「有犯罪嫌疑」之起訴條件，並不以被
    訴之被告將來經法院審判結果確為有罪判決為必要，此與同
    法第301條第1項前段規定：「不能證明被告犯罪者應諭知無
    罪之判決。」即以檢察官起訴或經被害人自訴之被告，經法
    院綜合全案調查之證據審判結果，認為現有犯罪嫌疑之證據
    尚不足以證明其成立犯罪，而諭知其無罪之情形，係屬不同
    之訴訟程序層次架構（最高法院73年度台上字第1015號、94
    年度台上字第4549號判決意旨足資參照）。又按刑事訴訟法
    第260條所稱之同一案件，係指同一訴訟物體，即被告與犯
    罪事實均屬相同者而言，亦即係指事實上同一之案件，而不
    包括法律上同一案件在內；則裁判上一罪案件之一部分，經
    檢察官以行為不罰為不起訴處分者，即與其他部分不生裁判
    上一罪關係，自非刑事訴訟法第260條所稱之同一案件，檢
    察官未經不起訴處分之其他部分，仍得再行起訴，並不受上
    開法條之限制（最高法院93年度台上字第6053號判決可資參
    照）。
  (二)經查：
  1.公訴意旨所認被告丙○○於90年12月4日在高雄高等行政法
    院涉嫌偽證，及被告乙○○持本院89年度重訴字第157號確
    定判決向臺南縣永康地政事務所就系爭土地辦理所有權移轉
    登記，涉有使公務員登載不實罪嫌，此2部分犯罪事實，業
    經臺灣臺南地方法院檢察署檢察官於94年12月6日，以94年
    偵字第13527、135218號為不起訴處分在案。
  2.本次公訴人對前揭已不起訴處分之事實又再行起訴，並提出
    被告乙○○之供述、證人甲○○、陳雅明之證述、郭猶鴻81
    年1月31日、被告乙○○81年2月17日在臺與易紀生交涉簽訂
    之買賣意向書各1份、林一德之繼承人林若昕等人在大陸向
    法院提起民事訴訟之起訴狀及財團法人海峽交流基金會98年
    1月20日海廉（法）字第0980000758號函各1份等新證據，證
    明：
  (1)被告乙○○有與郭鴻猶、被告丙○○、易紀生、林一德、李
    更夫、陳雅明、「張麗璧」，共同基於意圖為自己不法所有
    及偽造文書之概括犯意，由「張麗璧」以3千337萬2,000元
    許之賤價出售系爭土地與被告乙○○、郭猶鴻之事實。
  (2)被告乙○○與「張麗璧」約定總仲介費用5千萬元由被告吳
    保堯支付，其中留1千萬元供處理占有人之價碼，餘款4千萬
    元由易紀生、林一德、李更夫、陳雅明朋分之事實。
  (3)系爭土地買賣契約簽約後，「張麗璧」要郭鴻猶、陳雅明等
    人向在臺之被告丙○○索取每期田賦代金繳款收據，以證明
    其為葉張秀芬之佐證，並告知會給被告丙○○200萬元，郭
    鴻猶乃請陳雅明向被告丙○○索取其所持有每年每期田賦代
    金繳款收據。被告丙○○得知「張麗璧」已將系爭土地出售
    ，惟向陳雅明說明其曾有因此事件涉有偽造文書之訴訟，若
    將每期田賦代金繳款收據交付，恐將來受偽造文書之累，其
    要以郵寄方式寄與「張麗璧」，陳雅明空手而歸將所知轉知
    郭鴻猶，郭鴻猶、被告乙○○始經由陳雅明向「張麗璧」之
    手取得田賦代金繳款收據之事實。
  3.本院審酌前開證據，係屬上開不起訴處分以前未經發現至其
    後始行發現者，且足使人產生被告乙○○、丙○○有前述犯
    罪嫌疑，揆諸首開說明，係屬發現新事實、新證據，公訴人
    就此再予起訴，核無不合，應予准許。
  4.另公訴人本次起訴認：(1)被告丙○○在臺灣台南地方法院檢
    察署偽證；(2)被告丙○○與乙○○等人共同持本院確定判決
    向臺南縣永康地政事務所就系爭土地辦理所有權移轉登記，
    涉有使公務員登載不實罪嫌；(3)被告乙○○、丙○○共同持
    本院執行命令，至本院出納室領取上述提存土地徵收款及其
    利息，涉有詐欺取財罪嫌；(4)被告乙○○、丙○○共同持不
    實記載被告乙○○為系爭土地所有權人之所有權狀相關資料
    ，向本院民事庭提起拆屋還地之訴，致本院判決甲○○等人
    應拆除系爭土地上之建物返還該地，涉有行使使公務員登載
    不實之文書罪嫌等4部分犯罪事實，因尚未經前揭不起訴處
    分書審認過，依上說明，此4部分犯罪事實與前揭不起訴處
    分認定之事實非屬同一案件，自不受刑事訴訟法第260條規
    定之限制。
三、實體方面
  (一)按犯罪事實應依證據認定之，無證據不得認定犯罪事實，又
    不能證明被告犯罪者，應諭知無罪之判決，刑事訴訟法第15
    4條第2項、第301條第1項分別定有明文。又所謂認定犯罪事
    實之證據，係指足以認定被告確有犯罪行為之積極證據而言
    ，如未發現相當證據，或證據不足以證明，自不能以推測或
    擬制之方法，以為裁判基礎。且刑事訴訟上證明之資料，無
    論其為直接證據或間接證據，均須達於通常一般人均不致於
    有所懷疑，而得確信其為真實之程度，始得據為有罪之認定
    ，若其關於被告是否犯罪之證明未能達此程度，而有合理性
    懷疑之存在，致使法院無從形成有罪之確信，根據「罪證有
    疑，利於被告」之證據法則，即不得遽為不利被告之認定，
    其以情況證據（即間接證據）斷罪時，尤須基於該證據在直
    接關係上所可證明之他項情況事實，本乎推理作用足以確證
    被告有罪，方為合法，不得徒憑主觀上之推想，將一般經驗
    上有利被告之其他合理情況逕予排除，最高法院76年度台上
    字第4986號、32年度上字76號判例意旨足資參照。
  (二)公訴人認被告等涉有上開犯行，無非係以被告乙○○之供述
    、被告丙○○之供述、證人甲○○之證述、證人陳雅明之證
    述、郭鴻猶81年1月31日、被告乙○○81年2月17日在臺與易
    紀生交涉簽訂之買賣協意書各1份、被告乙○○、陳基隆於
    81 年6月24日華南銀行之賣匯水單美金90萬元各1份及乙○○之父吳石定之銀行往來明細1份、臺南縣政府函1份、提存
    書及國庫存款收款書各2份及臺灣臺南地方法院96年10月8日
    函1份、林一德繼承人林若昕等人在大陸向法院提起民事起
    訴狀1份、本院94年重訴字第275號判決書、財團法人海峽交
    流基金會96年1月8日海隆（法）字第0960005587號函1份、
    本院96年10月8日函1份、系爭土地原地主吳廈於昭和15年9
    月21 日向前手鄭旺購買系爭土地之賣渡證原本1份（即土地
    買賣契約書）、王蒙思與吳廈等人36年7月7日土賣買契約書
    、葉張秀芬與吳廈等人於36年7月28日所立之賣契字原本2份
    、葉張秀芬與吳廈等人於36年7月30日所立之覺書（即同意
    書）原本1份、異名同人證明呈請書1份、臺南市中區銀同里
    開山11巷6號之1、臺南市竹翠里第3鄰民族4巷11號之戶籍謄
    本各1份、臺南市本町三丁目二十六番地戶籍謄本1份、臺南
    市濱町一丁目百二十二番地戶籍謄本2份、被告丙○○、乙○○之入出境資料各1份、臺南地方法院檢察署檢察官75年
    度偵字第5510號不起訴處分書及高雄高等行政法院90年度訴
    字第1764號判決書、結文及筆錄各1份、本案95年11月9日被
    告丙○○偵查中以證人身分受檢察官訊問之筆錄及證人結文
    各1 份等資為論據。
  (三)訊據被告乙○○固坦承於81年間，向「張麗璧」（住大陸地
    區廈門市暗迷巷5號）以美金135萬元買受系爭土地，並約定
    仲介費用5,000萬元由被告乙○○支付，其中4,000萬元由仲
    介人林一德、李更夫、陳雅明及易紀生朋分，另1,000萬元
    則供作處理占有人之價碼；而被告丙○○亦坦承前有代為繳
    納系爭土地每年稅賦，且曾於90年12月4日在高雄高等行政
    法院證述：「楊秀芳實際上就是葉張秀芬」等語，及於95年
    11 月9日在臺灣臺南地方法院檢察署證述：葉張秀芬為其2
    姊，住在廈門暗迷5巷，其2姊36年7月至臺灣，經家人介紹
    而買受系爭土地等語，惟2人均堅語否認有何共同使公務員
    登載不實、行使使公務員登載不實之文書及詐欺取財犯行，
    另被告丙○○亦堅決否認有何偽證犯行；被告乙○○辯稱：
    系爭土地買賣均係由我父親跟仲介談妥，因欲登記在我名下
    ，且我父親年老體病，才由我至大陸地區廈門簽約、付款，
    我是在該地公證處經公證處人員確認賣主即是葉張秀芬，方
    與之簽約，且在簽約時我也不知道丙○○等語；被告丙○○
    則辯稱：系爭土地買賣均係由乙○○到廈門與葉張秀芬接洽
    ，我沒有經手，且葉張秀芬確實是我姊姊等語。
  (四)經查：
  1.被告丙○○在高雄高等行政法院偽證部份：
  (1)按刑法第168條偽證罪之構成，以證人、鑑定人、通譯於案
    情有重要關係之事項，於執行審判職務之公署審判時或於檢
    察官偵查時，供前或供後具結，而為虛偽陳述，為其要件。
    又所謂具結，係指檢察官或法院（法官）對依法有具結能力
    之證人，於訊問前或訊問後，先告以具結之義務及偽證之處
    罰，再命其朗讀內載「當（係）據實陳述」、「決（並）無
    匿、飾、增、減」等語之書面結文，並簽名、蓋章或按指印
    ，以擔保其所陳述之證言為真實，否則願受刑法偽證罪處罰
    之程序者而言，此觀刑事訴訟法第186條至第189條之規定自
    明。
  (2)就被告丙○○於90年12月4日在高雄高等行政法院涉嫌偽證
    部份，公訴人雖於起訴書證據清單臚列有高雄高等行政法院
    90年度訴字第1764號判決書、結文及筆錄各1份為證據，然
    遍查卷宗，並無被告丙○○簽名、蓋章或按指印之結文。公
    訴人雖謂上開筆錄有記載該事件法官對被告丙○○諭知具結
    義務及偽證處罰朗讀結文後命具結等情，認其已瞭解具結義
    務，故若就案情有重要關係之事項虛偽陳述，仍構成偽證罪
    嫌云云。然依上開說明，證人在結文上簽名、蓋章或按指印
    ，為具結之必要程序，是未完成即不能發生具結之效力，公
    訴人既未能提出被告丙○○簽名、蓋章或按指印之結文，證
    明被告丙○○已完成具結程序，自不能以偽證罪嫌相繩。
  2.被告乙○○、丙○○共同使公務員登載不實、行使使公務員
    登載不實之文書及詐欺取財部分：
  (1)公訴人認被告乙○○、丙○○涉有共同使公務員登載不實、
    行使使公務員登載不實之文書及詐欺取財罪嫌，無非係認系
    爭土地之所有人「葉張秀芬」與被告丙○○之胞姊「楊秀芳
    」或大陸地區之「張麗璧」並非同一人，被告2人竟共同以
    「楊秀芳」及「張麗璧」假冒實際地主「葉張秀芬」，欺矇
    地政機關及本院。而就「葉張秀芬」、「楊秀芳」及「張麗
    璧」是否為同一人，被告丙○○已供稱：我姊姊楊秀芳從小
    過繼給我姑姑楊波陀，我姑丈叫張金獅，並且替她改名為張
    秀芬，後來她嫁給葉國炘，冠夫姓以後名叫葉張秀芳，我姊
    姊從菲律賓持葉張秀芳之護照到廈門，然後再輾轉臺灣，她
    是想在臺南定居，所以把戶籍遷到我那裡，並且於36年間在
    永康鄉以葉張秀芳名義購買系爭土地，因與她本名不符，後
    來代書又開張異名同人證明書給她，而我於36年時是設籍在
    臺南市中區竹翠里等語（見臺灣臺南地方法院檢察署75年度
    偵字第5510號偵查卷，下稱偵卷1，第23頁反面、第58頁反
    面）；我姊姊在廈門唸書時，那時我也在廈門，她就改名為
    張麗璧，現在她在大陸還用此一名字等語（見臺灣臺南地方
    法院檢察署95年度偵字第16935號偵查卷，下稱偵卷3，第32
    頁）。
  (2)由下列證據，堪認被告丙○○所述，尚非全然無據：
  系爭土地之土地登記謄本記載所有人「葉張秀芬」，曾設籍
    於「臺南市中區竹翠里民族4巷11號」，被告丙○○亦曾同
    設籍在該址
  (甲)依臺南縣永康地政事務所75年月27日七五所一字第4269號函
    所提供之系爭土地舊土地登記謄本雖記載所有人葉張秀芬之
    住所為「臺南市○○段26號」（見臺灣臺南地方法院檢察署
    75年度偵字第5510號偵查卷，下稱偵卷1，第122頁），然此
    種記載方式並非房屋門牌之戶籍記載方式，且依臺南縣永康
    地政事務所提出之系爭土地之土地台帳所載，系爭土地所有
    權人葉張秀芬之住所係設於「台南市本町三丁木二十六番地
    」，而「台南市本町三丁木二十六番地」係屬日據時代之門
    牌記載方式，依門牌「台南市本町三丁木二十六番地」建物
    之建物沿革，可知該建物原屬丙○○之叔父楊天爵所有，坐
    落基地之地號即為「臺南市○○段26號」，嗣後門牌則改編
    為「竹翠里民族4巷11號」等情，業據高雄高等行政法院90
    年訴字第1764號判決認定無訛，且為檢察官及被告2人所不
    爭執。又依卷附臺灣省臺南縣政府就系爭土地於36年8月22
    日核發之稅據、於36年9月6日核發之不動產監證費收據原本
    各1紙、葉張秀芬於36年7月28日與吳廈等人訂立之賣契字原
    本1份、及葉張秀芬申請系爭土地移轉登記所檢附，內有臺
    灣省臺南市中區戶籍主任、副主任，及證明該謄本與戶籍登
    記記載無異、「戶長丙○○、家屬葉張秀芬（捌年捌月拾伍
    日出生、配偶葉國炘歿）、共同生活戶166號、地址竹翠里
    民族四巷十一號」之南中戶謄第1120號戶籍資料（見偵卷1
    第28、29頁、偵卷2第24頁），亦均記載葉張秀芬之住址為
    「臺南市中區竹翠里民族4巷11號」、核發日期則為「中華
    民國參拾捌年捌月」等字樣，而且該戶籍資料係由甲○○於
    74 年間至地政機關影印取得，亦據證人甲○○於本院審理
    時供陳綦詳（見本院卷2第79頁至第80頁）。再依35年10月2
    日地政署公布施行之土地登記規則第26條第1款、第27條第1
    項第1款、第6款、第2項規定：「聲請登記，應提出左列文
    件：一、聲請書。…。」「聲請書應記載左列事項：一、土
    地所有權狀或土地他項權利證明書之號數。…六、聲請人之
    姓名、籍貫、年齡、住所、職業。…第六第七兩項之姓名，
    應以戶籍所用之姓名為準。」，可知當時辦理土地登記亦當
    提出戶籍資料，以證明聲請人之姓名為戶籍所用之姓名。諸
    此證據均足證系爭土地地主葉張秀芬曾設籍於臺南市中區竹
    翠里民族4巷11號之址。
  (乙)另被告丙○○方面，雖依當時之戶籍資料，並無丙○○在「
    臺南市中區竹翠里民族4巷11號」自立門戶為戶長之戶籍資
    料，惟由當時該址之戶口清查表、戶籍登記聲請書、戶口清
    查冊（見臺灣臺南地方法院檢察署95年度偵字第16935號偵
    查卷，下稱偵卷3，第299頁至第302頁）、及丙○○其後於
    臺南市開山11巷6號之1戶內之戶籍登記簿記事欄內所載：「
    民國參拾柒年參月捌日自台南市中區竹翠里參鄰遷居」等語
    （見偵卷3第256頁至第258頁），可明確得知丙○○曾於36
    年3月10日遷入臺南市竹翠里民族4巷11號為戶長，迄37年3
    月8日始遷至臺南市銀同里11鄰開山11巷6號之1之事實，堪
    認被告丙○○稱：與葉張秀芬確曾於36年間同設籍臺南市竹
    翠里民族4巷11號等情屬實。
  由卷附張麗璧出具之「陳述書」、張麗璧持有之「廈門市公
    安局戶口簿」及「出生證明書」等業經大陸地區福建省廈門
    市公證處公證及財團法人海峽交流基金會驗證之文書，可知
    系爭土地買受人又名「葉張秀芬」，且為被告丙○○之胞姊
  (甲)依卷附張麗璧為協助被告乙○○辦理系爭土地過戶事宜，於
    83年7月11日出具經大陸地區福建省廈門市公證處公證員公
    證之陳述書（見偵卷3第304頁背面），已明確陳述：「本人
    葉張秀芳（又名張秀芬、張雨璧）、女、1919年8月15日在
    廈門出生，現住廈門市暗迷巷五號。本人原姓楊，自幼送姑
    丈張金獅、姑母楊波陀為養女，命名張雨璧，小名張秀芬。
    1941年6月在菲律賓與葉國炘結婚，隨夫冠葉姓，後夫於194
    4年12月歿，1947年5月首次回廈門看望養母，7月間往台灣
    探望生母李只、胞弟丙○○，即時在台南縣向吳廈購永康鄉
    ○○段930果園壹塊，購該地時戶口寄籍於胞弟丙○○戶口
    上，戶籍字號南中竹第166號，住址台南市中區竹翠里第3鄰
    第11戶民族4巷門牌第11號，當時定我胞弟丙○○為我該土
    地的代理人，並請關永看管果園，購此果園地之目的，藉其
    收入扶養兩個幼小女兒，我安排好此事後又回菲律賓。為照
    顧養母我於1955年由菲回廈門定居。本人購此果園地至今已
    47年，我胞弟丙○○代我繳納土地稅40餘年，現我手握購買
    該果園地的上手契約、土地所有權狀、和歷年土地稅繳納稅
    單及有關的身份資料，此物證足以證明該土地屬本人所有，
    更何況該土地的代理人我胞弟丙○○還健在，且目前台南縣
    永康地政事務所仍定他為我該土地的代理人，現住台灣省台
    南市○○路35巷1弄31號，這是最好的人證。綜上所述，從
    物證和人證均證明永康鄉○○段930地號土地屬本人所有。
    」等語。
  (乙)上開陳述書經大陸地區福建省廈門市公證處公證員公證係由
    名為葉張秀芬（又名張麗璧、張秀芬），8年8月15日生，現
    住福建省廈門市暗迷巷5號之女子，親至該公證員處簽名，
    有該經公證之陳述書1份（見偵卷3第303頁至第304頁、本院
    卷1第99頁至第100頁）附卷足憑，核與卷附業經公證並經財
    團法人海峽交流基金會驗證之「常住人口登記表」所載：葉
    張秀芬之身分資料記載：『出生日期：1919年8月15日、出
    生地：廈門』（見本院卷1第131頁至第134頁），及「出生
    證明書」所載：『張秀芬（又名張雨璧，張秀芬，女）于一
    九一九年八月十五日在福建省廈門市出生。叫張秀芬的生父
    是楊國仁（已故），叫張秀芬的生母是李只（已故），叫張
    秀芬的養父是張金獅（已故），叫張秀芬的養母是楊杏治（
    又名楊波陀，已故）』相符（見偵卷3第255頁及背面）。是
    由該名為「張麗璧」之女子，與系爭土地所有人「葉張秀芬
    」之姓名、年籍和配偶均相同，且張麗璧出具之陳述書又陳
    明曾於36年間買受系爭土地，當時籍設臺南市民族4巷11號
    乙節，均與被告丙○○所述葉張秀芬買受系爭土地之情形相
    符。再參酌卷附原始土地所有權狀及上手買賣契約均長時間
    由被告丙○○保管，被告丙○○並自36年第2期以後，迄至
    76年為止，每年均代為繳納田賦，亦有田賦代金繳款書、田
    賦折征代金收據原本共68紙附卷為憑，而上述文件依其形式
    、內容及時間上之連續性，均難否定其為真正，亦堪認被告
    丙○○稱：其自36年起即代系爭土地買受人葉張秀芳保管買
    賣文件等語，並非憑空杜撰。
  又觀諸卷附「異名同人證明呈請」1紙（見偵卷1第26、27頁
    ），可知系爭土地於36年7月28日買受後，同年11月間隨即
    由「楊秀芳」書立「異名同人證明呈請」書，上載：楊秀芳
    別號為葉張秀芬，承買新豐區永康鄉網寮930番時，應以戶
    籍上姓名楊秀芳為承受人，誤以通稱別號葉張秀芬為權利人
    呈繳契稅契稅繳納名義人葉張秀芬與楊秀芳係異名同一人等
    語，並經被告丙○○具名為連坐負責人，復經竹翠里第3鄰
    鄰長、竹翠里里長及中區區長簽名蓋印證明。且證人即被告
    丙○○之配偶楊連文瑱於本院時亦證述：上開「異名同人證
    明呈請」，當時確實經過鄰長、里長及區長認同蓋印等語（
    見本院第2卷第97頁）。而以「異名同人證明呈請」書立當
    時，系爭土地僅為一耕種農地，又地處偏僻，並無甚大價值
    ，被告丙○○有何侵占入己之動機。再者，以當時局勢，並
    無人可預知2年後，即38年間兩岸會發生巨變而分治，長達
    40餘年無從互相往來，地主「葉張秀芬」既隨時有返臺之可
    能，被告丙○○又豈敢膽大妄為，擅自將實際地主更為他人
    。足認被告丙○○稱系爭土地地主「葉張秀芬」即為其胞姊
    楊秀芳等語，尚合乎情理。
  末由卷附被告丙○○於其母親過逝時，所寄發之訃文（見偵
    1 卷第17、18頁）所載：孝男為「時榮」、孝媳為「文瑱」
    、孝女為「宜金（適胡）」、「麗璧（適葉）」、「時鳳（
    適向）」、孝女婿為「胡振榮」、「葉國炘」、「向光中」
    ，亦均與被告丙○○上開所辯相符。雖檢察官於本案認定：
    「詎丙○○竟起貪念，於72年7月13日母歿（同年月21日出
    殯）後，即與自稱張麗璧之菲律賓籍女子，共同謀議由張麗
    璧冒充葉張秀芬，於72年7月29日自菲律賓移民至大陸廈門
    ，待取得大陸所出具葉張秀芬之身分證明時，即可將上述土
    地據為己有，並由丙○○先在其母訃文上，記載孝女麗璧（
    適葉），以供日後冒名為葉張秀芬之用」等情，然由該訃文
    係告訴人關永於臺灣臺南地方法院檢察署75年偵字第5510號
    案所提出，倘被告丙○○果如起訴書所認，何以被告丙○○
    於該案偵查時從未主動提出。況且，該份訃文製作年份為72
    年間，當時兩岸尚處敵對情勢，被告丙○○又如何能預知兩
    岸有開放往來之可能，進而可取得大陸所出具葉張秀芬之身
    分證明，是公訴人此部分所認，顯然無據，且有違常情。
  (3)公訴人所提證據不足使本院產生被告2人有罪確信之理由：
  戶籍登記方面──
  (甲)公訴人雖認，依卷附之戶籍登記資料，有關「楊秀芳」及「
    葉張秀芬」有如下不符之處，可認2人並非同一人：(I)楊
    秀芳36年7月間，設籍於臺南市中區銀同里開山11巷6號之1
    之戶籍資料中，記載楊秀芳為3女，7年9月15日生，父楊國
    仁，母楊李只，行業無，職位家庭管理，36年7月5日自廈門
    市歸臺，36年10月15日遷入，38年6月1日遷出廈門，其女楊
    平瑞32年4月27日生，父不詳，丙○○為戶長；而葉張秀芬
    辦理系爭土地過戶所檢附之戶籍資料記載葉張秀芬為長女，
    8 年8月15日生，父為張金獅，母為張楊波陀，配偶為葉國
    炘，自由業，2者之姓名年籍資料及父母均不同，若當時楊
    秀芳有葉姓之配偶，何以其子楊平瑞戶籍登載為父不詳（即
    俗稱私生子），此等嚴重之其子身世，豈會作此輕率之登記
    ；(II)日據時期臺南市濱町1丁目百22番地戶籍謄本內載楊
    國仁之3女楊秀芳係7年9月15日生，且亦有楊波陀設籍資料
    ，卻未記載2者有收養關係，足徵楊秀芳自出世即在臺南設
    籍，且無自幼出養之情形；又上開戶籍資料係屬公文書，應
    推定為真正。
  (乙)惟依被告乙○○方面辯稱：因臺灣光復初期，一切建置均未
    具規模，且就戶政機關以丙○○現存之戶籍資料以觀，即有
    如下多點之謬誤：(I)35年之戶口清查簿中（見偵卷3第299
    頁至第302頁），被告丙○○之母載為楊李只，惟其後稱謂
    欄為「母」之欄位卻載為楊李英芳；而楊李英芳之配偶載為
    楊坤明，然被告丙○○之父卻載為楊國仁，均自為矛盾；(
    II)依據當時之戶籍登記聲請書（見偵卷3第299頁至第302頁
    ），楊坤明同時記載為存，又另載為歿；(III)依據公訴人提
    出之被告丙○○戶籍資料（見偵卷3第256頁至第258頁），
    被告丙○○出生別載為長男，10年9月23日生，且無其他兄
    弟之記載，惟依公訴人另外提出之日據時期臺南市濱町1丁
    目112番地戶籍謄本（見偵卷3第259頁至第262頁）卻記載楊
    國仁與楊李只之長男為楊思華，且於4年6月14日出生後不久
    即於同年月30日死亡，次男楊重建9年9月5日生，並於11年5
    月20日死亡，僅存3男楊煒郎，於11年10月11日生（即大正
    11年10月11日生），卻無被告丙○○之記載；(Ⅳ)又有另1
    份同上址日據時期之戶籍謄本（見本院卷1第37頁至第39頁
    ）記載3男楊煒郎為13年10月23日生（即大正13年12月23日
    生），同一人之出生日期亦有未合，且又於在其後之戶籍資
    料中均未見楊煒郎（見偵卷3第256頁至第258頁），參以被
    告丙○○謂其為獨子等語（見偵卷1第23頁正面），堪認楊
    煒郎即係被告丙○○，惟其出生日期及出生別記載亦均不同
    ，顯見記載亦有謬誤等語。
  (丙)被告乙○○上開所辯，業據其提出相關之戶口清查簿等戶籍
    資料，堪認所辯核屬有據，是以該等文書之製作背景，又係
    由日據時期乃至臺灣光復，地點更涉及臺灣地區、大陸地區
    與菲律賓3地，當時政權交替、兵馬倥傯之情，為眾所皆知
    ，當時所用語言，又經日語轉換為我國國語，惟當時臺灣地
    區人民慣用臺語，與日據時期乃至臺灣光復之初之戶政人員
    溝通均有困難，亦為史實，本無法單憑戶籍登載不符，即遽
    指「葉張秀芬」與「楊秀芬」非同一人。況且，公訴人指稱
    被告丙○○為楊國仁收養之子，惟戶籍謄本上亦無兩人係收
    養關係之記載（見偵卷3第256頁至第258頁），足見公訴人
    亦認為該等文書之記載並非完全無誤，自不得因公訴人提出
    之上開戶籍資料為公文書，即認其記載均為真實。
  財團法人海峽交流基金會（下稱海基會）96年1月8日海隆（
    法）字第0960005587號函，及98年1月20日海廉（法）字第
    0980000758號函、海峽兩岸關係協會（下稱海協會）函方面
    ──
  (甲)公訴意旨雖認，依上開函文所稱：「張麗璧」係72年7月29
    日方從菲律賓遷至廈門市暗迷巷5號，配偶葉炘已故，家庭
    成員均無記載等語（見偵卷3第14頁、第170頁），及被告丙○○供稱：其母於72年7月13日過世，同年月21日出殯，「
    張麗璧」未曾至臺灣探視，其在79年間至大陸地區探視「張
    麗璧」並贈與1、2百元美金，其後並再次前往大陸地區將系
    爭土地所有權狀、稅單交給「張麗璧」等語，認定「張麗璧
    」為菲律賓籍，與丙○○或其母楊李只均無血緣關係，係79
    年9月間為共謀圖得系爭土地而結合，否則何以：(I)「張
    麗璧」既能自菲律賓遷移至大陸，何以人在菲律賓時未於其
    母生前來臺探視，死後亦不來臺奔喪；(II)被告丙○○若與
    「張麗璧」有血緣關係，何以自始未至菲律賓探視「張麗璧
    」，非得要等到79年再至大陸對此無血肉關連之「張麗璧」
    探視；(III)72年7月29日，「張麗璧」既能自菲律賓遷移至
    大陸，何以不前來臺灣，而隻身前往大陸；(Ⅳ)「張麗璧」
    既能在菲律賓、廈門兩地來往，何以自甘貧窮，而接受被告
    丙○○1、2百元美金之助，自始不來臺處理其1億5千萬元之
    土地；(Ⅴ)大陸之「張麗璧」係72年7月29日遷移至大陸，
    而非大陸公證處所云44年間，自菲律賓遷移至大陸云云。
  (乙)惟「張麗璧」於38年後至楊李只於72年7月間過世前未返臺
    探視，且於72年7月29日前往大陸地區卻不前來臺灣，其原
    因究竟是否因72年間，臺灣尚處戒嚴時期，兩岸尚未開放往
    來，張麗璧因其身分關係（如係持大陸地區護照等等原因）
    而無法入境臺灣，均非無疑。公訴人既尚未提出證據證明張
    麗璧得以前來臺灣而不來，即逕予質疑，認「張麗璧」與楊
    李只無血緣關係，尚嫌速斷。
  (丙)又依被告丙○○供稱：自38年後，因為兩岸無法通訊，迄至
    79年開放探親前，我與葉張秀芳均無聯絡，她有無離開廈門
    我也不知道，我媽媽過世是到79年後書信可以往來，她才知
    道等語（見偵卷3第32頁至第33頁），而公訴人就此同未提
    出丙○○於38年至79年間能與「張麗璧」取得聯絡之證據，
    自不能以2人無聯絡，即遽指2人無血緣關係。
  (丁)另就丙○○於79年間前往大陸探視張麗璧時，何以要贈予1
    、2百美金之原因，被告丙○○已供稱：拿1、2百美金給「
    張麗璧」係基於禮貌等語（見偵卷3第108頁），佐以證人陳
    雅明證稱：「張麗璧」在大陸地區是教師，也是廈門民意代
    表等語（見偵卷3第162頁），及被告乙○○供稱：「張麗璧
    」有在大陸那邊當過小學校長等語（見偵卷2第81頁），可
    認「張麗璧」在大陸地區從事教育工作且社會地位頗高，經
    濟狀況尚佳，以1、2百美金係被告丙○○對「張麗璧」之接
    濟，實為斷章取義。再者，被告丙○○前往大陸時，兩岸甫
    開放往來，大陸地區人民來臺採親仍存有諸多限制，就長期
    生活在自由地區之人民而言，張麗璧自始無意來臺處理高達
    1億5千萬元土地，其消極之行為固難以理解，公訴人質疑此
    點，即非全然無見，然張麗璧畢竟與我們所處之環境並不相
    同，自難僅憑我們習以為常之生活模式、價值觀念，作為判
    斷海峽對岸之「張麗璧」，其行為是否合乎常理之依據。
  (戊)又依卷海基會及海協會函文，雖稱住於廈門市暗迷5巷之張
    麗璧係於1983年7月29日由菲遷移至廈門，而與張麗璧出具
    之陳述書中自稱於1955年由菲回廈門定居等語，互不相符，
    惟依卷附之「常住人口登記表」（見本院卷1第131頁至第
    134頁）及「出生證明書」（見偵卷3第255頁及背面）所載
    ，既可認定住於廈門市暗迷5巷之張麗璧即為葉張秀芬，生
    父為楊國仁、生母為楊李只、養父為張金獅、養母為張楊波
    陀等身分關係（均詳如前述），當無法僅因其何時由菲律賓
    返國之時間記載不符，即可全盤否認張麗璧與葉張秀芬為同
    一人之關係。
  被告乙○○之供述、證人陳雅明之證述、郭鴻猶81年1月31
    日、乙○○81年2月17日在臺與易紀生交涉簽訂之買賣協意
    書各1份、被告乙○○、陳基隆於81年6月24日華南銀行之賣
    匯水單美金90萬元各1份及乙○○之父吳石定之銀行往來明
    細1份及林一德繼承人林若昕等人在大陸向法院提起民事起
    訴狀1份等證據方面──
  (甲)公訴人雖認本件買賣之金額與系爭土地之價值顯不相當，且
    被告乙○○之匯款並非匯往大陸，又與買賣價金不符，認被
    告乙○○、丙○○、「張麗璧」、易紀生、林一德、李更夫
    、陳雅明係共同虛偽營造買賣之表象，而由被告乙○○假匯
    款支付系爭買賣契約之方式，與其餘共犯分贓。
  (乙)縱然華南銀行賣匯水單記載匯款金額合計係180萬元美金，
    匯款地為美國、用途為償還國外借款本金等語（見偵卷2第
    93頁至第94頁），匯款地、匯款用途及金額與系爭土地買賣
    契約之約定有出入，然依被告乙○○供稱：匯款單是匯到紐
    約，是因為那時沒有開放，一定要我們過去跟「張麗璧」簽
    合約才領給她，匯180萬美金是因為當時沒有這種兩岸買賣
    土地的案例，有請國台辦處理，而國台辦也要收錢等語（見
    偵卷3第141頁至第142頁），本院審酌上開匯款與系爭土地
    約定買賣價金僅差距45萬美元，依當時美元對新台幣匯率
    22.248元（見偵卷2第93頁至第94頁），僅有778萬6,800元
    許，加上已付之200萬元訂金，被告乙○○匯款多出之金額
    僅978萬6,800元許，佐以當時大陸地區之政治情勢、系爭土
    地之價值高達1億5,000萬元許且乙○○又無法明確得知大陸
    地區官方所需費用等情，被告乙○○為取得系爭土地願意支
    付大陸地區官方上限近1,000萬元之額外費用，亦屬合理，
    而當時兩岸甫開放探親，參以兩岸金融匯款迄今仍有管制等
    情，使被告乙○○必須先經第三地匯款，實合常理，而匯款
    用途係由匯款人自填，填具並非義務，銀行亦不深究，是縱
    然記載有所出入，亦非即能認定被告乙○○之付款非為支付
    系爭土地買賣契約，以此徒認匯款係被告等人分贓等情，亦
    屬率斷。
  證人甲○○之證述方面──
    公訴人爰引甲○○之證述，無非重申依戶籍資料之記載，而
    認定楊秀芳為楊國仁之3女，被告丙○○未登載於戶籍資料內
    ，可能為楊國仁後來所收養等情。惟該等戶籍資料並不足以
    嚴格證明楊秀芳與葉張秀芬非同一人，前已敘明，且證人甲○○亦於本院審理時自承：我係根據文書記載認定葉張秀芬
    與楊秀芳並非同一人，我與葉張秀芬從未接觸過，系爭土地
    買賣之情形也是由他人告知，我父親本是住在中興街，69年
    後因將房屋賣掉方搬到系爭土地上居住，惟我因與父親不合
    ，從57、58年間就獨自住在進學街，未與我父親一起居住，
    到我父親73年過世，方於74年搬到我父親在系爭土地上之房
    子居住等語（見本院卷第81頁至第82頁、第85頁至第88頁）
    ，堪認其對於本案土地買賣之經過均無親自見聞，其證言均
    係臆測之詞，亦不足以作為證明楊秀芳與葉張秀芬非同一人
    之證據。
  3.綜合上述，公訴人之舉證，尚不足以使本院產生「張麗璧」
    、「楊秀芳」與「葉張秀芬」並非同一人之確信，其指稱被
    告2人以「楊秀芳」及「張麗璧」假冒實際地主「葉張秀芬
    」，欺矇地政機關及本院等情，共同涉有使公務員登載不實
    、行使使公務員登載不實之文書及詐欺取財犯行，證據即有
    不足。另公訴人認被告丙○○於95年11月9日下午3時33分許
    在臺灣臺南地方法院檢察署涉犯偽證罪嫌部份，亦因公訴人
    未能嚴格證明「張麗璧」、葉張秀芬與楊秀芬非同一人，無
    法認定被告丙○○有何虛偽陳述，同亦不能以偽證罪相繩。
    此外，復查無其他積極證據足認被告2人涉有上述罪嫌，根
    據「罪證有疑，有利被告」之證據法則，自應依法為被告2
    人無罪之諭知。
據上論斷，應依刑事訴訟法第301條第1項，判決如主文。
本案經檢察官丁○○到庭執行職務。
中    華    民    國    99    年    8     月    26    日
              刑事第五庭審判長法  官  張瑛宗
                              法  官  鍾邦久
                              法  官  包梅真
以上正本證明與原本無異。
如不服本判決應於收受本判決後10日內向本院提出上訴書狀，並
應敘述具體理由。其未敘述上訴理由者，應於上訴期間屆滿後20
日內向本院補提理由書狀（均須按他造當事人之人數附繕本）「
切勿逕送上級法院」。
                              書記官  李淑秋
中    華    民    國    99    年    8     月    26    日

司法院資訊處製作；財團法人民間司法改革基金會備份。
